台灣台中地方法院民事裁定　　　　　 100年度消債聲字第71號
聲請人　　　陳重和
即債務人
相對人　　　台灣土地銀行股份有限公司
即債權人
法定代理人　蘇樂明
相對人　　　華南商業銀行股份有限公司
即債權人
法定代理人　王濬智
相對人　　　國泰世華商業銀行股份有限公司
即債權人
法定代理人　汪國華
相對人　　　兆豐國際商業銀行股份有限公司
即債權人
訴訟代理人　王榮周
相對人　　　渣打國際商業銀行股份有限公司
即債權人
法定代理人　曾璟璇
相對人　　　臺灣新光商業銀行股份有限公司
即債權人
法定代理人　李增昌
相對人　　　聯邦商業銀行股份有限公司
即債權人
法定代理人　李憲章
相對人　　　台新國際商業銀行股份有限公司
即債權人
法定代理人　吳清文
相對人　　　日盛國際商業銀行股份有限公司
即債權人
法定代理人　陳棠
相對人　　　遠東國際商業銀行股份有限公司
即債權人
法定代理人　洪信德
相對人　　　安泰商業銀行股份有限公司
即債權人
法定代理人　丁予康
相對人　　　中國信託商業銀行股份有限公司
即債權人
法定代理人　辜濂松
相對人　　　長鑫資產管理股份有限公司
即債權人
法定代理人　林樹旺
相對人　　　摩根聯邦資產管理股份有限公司
即債權人
法定代理人　葉世禧
上列當事人聲請消費者債務清理事件，本院裁定如下：
    主    文
債務人陳重和不免責。
    理    由
一、按債務人有下列各款情形之一者，法院應為不免責之裁定，
    但債務人證明經普通債權人全體同意者，不在此限：一於七
    年內曾依破產法或本條例規定受免責；二隱匿、毀損應屬清
    算財團之財產，或為其他不利於債權人之處分；三捏造債務
    或承認不真實之債務；四因浪費、賭博或其他投機行為，致
    財產顯然減少或負擔過重之債務，而生開始清算之原因；五
    於清算聲請前一年內，已有清算之原因，而隱瞞其事實，使
    他人與之為交易致生損害；六明知已有清算原因之事實，非
    基於本人之義務，而以特別利於債權人中之一人或數人為目
    的，提供擔保或消滅債務；七隱匿、毀棄、偽造或變造帳簿
    或其他會計文件之全部或一部，致其財產之狀況不真確；八
    故意於財產及收入狀況說明書為不實之記載，或有其他故意
    違反本條例所定義務之行為，消費者債務清理條例第134條
    定有明文。
二、經查：
  (一)債務人陳重和依消費者債務清理條例，聲請更生，前經本院
    於民國（下同）99年6月8日裁定開始更生程序，嗣債務人於
    債權表確定後【總債務新台幣（下同）3,836,411元】確定
    後，提出之更生方案（第1至95期每月清償16,001元、第96
    期清償359,005元，8年96期，還款金額1,879,100元，清償
    成數約49.98%），經本院定期100年2月10日訊問時，而到場
    之債權人除台新國際商業銀行股份有限公司表示同意外，其
    餘到場之債權人台灣土地銀行股份有限公司、華南商業銀行
    股份有限公司、國泰世華商業銀行股份有限公司、渣打國際
    商業銀行股份有限公司、聯邦商業銀行股份有限公司、日盛
    國際商業銀行股份有限公司、遠東國際商業銀行股份有限公
    司、安泰商業銀行股份有限公司、中國信託商業銀行股份有
    限公司、摩根聯邦資產管理股份有限公司均表示不同意債務
    人之更生方案，另債權人臺灣新光商業銀行股份有限公司則
    以書狀表示不同意債務人之更生方案，是債務人所提更生方
    案，即未能依消費者債務清理條例第59條、第60條規定獲得
    債權人會議之可決。並經本院審酌其消費紀錄如下所述多有
    奢侈、浪費之性質，難認其更生方案條件係屬公允，於100
    年2月22日裁定開始清算程序，嗣經本院司法事務官於100年
    7月18日裁定清算程序終結，並均經確定在案，有本院99年
    度消債更字第120號、100年度消債清字第11號、100年度司
    執消債清字第6號裁定可憑。
  (二)本件依各債權人所提出債務人之消費明細顯示，其消費內容
    多為高額預借現金（93年6月預借55,000元、同年8月預借現
    金137,000元、同年9月預借27,000元、同年10月預借74,000
    元、94年1月預借52,000元等）、代償（92年4月代償99,142
    元、同年5月代償65,000元、93年5月代償108,000元、同年6
    月代償95,000元、94年1月代償130,000元等）、大額消費貸
    款（93年10月借貸50,000元、94年1月借貸100,000元、94年
    3月借貸720,000元等）及其他消費（93年7月有東震有限公
    司郵購消費13,600元、同年8月大侑商行消費2,750元、同年
    10月有鑽石城企業消費27,900元及天地豪情消費12,300元、
    同年11月有奪標KTV消費1,995元、蔚藍汽車旅館消費1,680
    元及大侑商行消費5,000元、94年1月有歌琳頓視聽歌唱消費
    1,700元、同年2月有歌琳頓視聽歌唱消費1,200元、同年3月
    有里昂汽車旅館消費1,900元、同年4月有蔚藍汽車旅館消費
    金額1,680元等），此有消費明細附卷可稽。債務人於本院
    99 年6月7日訊問時，自陳其債務形成之原因為「投資股票
    失利，所以才用現金卡借錢投資股票」等語，有訊問筆錄在
    卷足憑（參本院99年度消債更字第120號卷宗）。則債務人
    於其經濟狀況不佳之情形下，更應斟酌本身之償債能力並謹
    慎投資，詎其竟於已處於投資失利之情形下，復再以借款方
    式投入大額資金於股票交易；另其既已陷於經濟困頓，竟未
    樽節支出，仍有前述娛樂及購物等消費紀錄並其消費金額時
    有逾越可得支配之所得，是核其上述借款及消費行為之性質
    均顯逾一般人通常生活所需之程度甚明。
  (三)依前述，債務人於其收入已不敷負擔其債務，並屢向債權人
    大額借款、申請代償之際，仍未節制其支出，復為上開借款
    投資及消費情事，是債務人乃因浪費、投機而致負擔過重債
    務，具有消費者債務清理條例第134條第4款所稱「浪費、賭
    博或其他投機行為，致財產顯然減少或負擔過重之債務」之
    不免責事由存在。
三、綜上，債務人之消費紀錄既然有浪費、投機以致負擔過重債
    務，而生開始清算之原因，且債權人（除長鑫資產管理股份
    有限公司外）均具狀表示不同意免責，債務人又無法證明其
    業經普通債權人全體之同意，則依上揭說明，本件債務人不
    得免責，爰裁定如主文。
中    華    民    國   100    年    9     月    26    日
                        臺灣臺中地方法院民事庭
                              法  官  陳文爵
上為正本係照原本作成
如對本裁定抗告應於送達後10日內向本院提出抗告狀，並繳納新
台幣1000元之裁判費。
中    華    民    國   100    年    9     月    26    日
                              書記官  詹世洲